【裁判字號】    98,上易,109
【裁判日期】    980708
【裁判案由】    履行契約
【裁判全文】
臺灣高等法院高雄分院民事判決         98年度上易字第109號
上訴人即附帶
被上訴人      甲○○
被上訴人即附帶
上 訴 人      劉雪鳳即劉佳麟
訴訟代理人    樓嘉君律師
上列當事人間履行契約事件，上訴人對於中華民國98年3 月31日
臺灣高雄地方法院97年度訴字第582 號第一審判決提起上訴，本
院於98年6月24日言詞辯論終結，判決如下：
    主  文
上訴及附帶上訴，均駁回。
第二審訴訟費用各自負擔。
    事實及理由
一、本件被上訴人即附帶上訴人劉雪鳳即劉佳麟（下稱劉雪鳳）
    起訴主張，上訴人即附帶被上訴人甲○○（下稱甲○○）於
    96年3 月9 日出具承諾書（下稱系爭委託投標契約），委託
    劉雪鳳代理標購訴外人國有財產局所有坐落高雄市○○區○
    ○段第177 及181 地號土地（下稱系爭土地）之標售案，承
    諾給付投標服務費新台幣（下同）30萬元。兩造又於同日簽
    訂專任委託銷售契約書（下稱系爭委託銷售契約），約定由
    甲○○委託劉雪鳳自得標之日起3 個月內，以每坪12萬5,00
    0 元之價格銷售系爭土地，甲○○以實際售價之2%給付銷售
    服務報酬。嗣標售日將至，甲○○無力支付投標保證金，乃
    於96年6 月11日出具承諾書（下稱系爭代墊保證金契約），
    委託劉雪鳳尋覓金主代墊保證金188 萬9,000 元，承諾日後
    系爭土地出售後，以出售總價扣除標購價格及100 萬元之搬
    遷費後之15% ，作為金主代墊報酬，嗣由劉雪鳳覓得金主籌
    款188 萬9,000 元作為投標保證金，並由劉雪鳳代甲○○於
    96年6 月12日以1,888 萬6,000 元之價格標得系爭土地，復
    經劉雪鳳仲介於96年7 月6 日以2,337 萬元之價格出售予訴
    外人周義秋，則劉雪鳳依上開系爭委託投標契約，得請求甲
    ○○給付投標服務費30萬元，依上開系爭委託銷售契約，得
    請求甲○○給付銷售服務報酬46萬7,400 元（23,370,000×
    2%=467,400），依上開系爭代墊保證金契約，得請求甲○○
    給付金主代墊報酬50萬7,600 元（《23,270,000-18,886,00
    0-1,000, 000》×15%=507,600 元），以上合計127 萬5,00
    0 元，爰依契約關係，訴請甲○○給付127 萬5,000 元，及
    自起訴狀繕本送達翌日起，至清償日止，按年息百分之五計
    算之法定遲延利息，並陳明願供擔保，請准宣告假執行。原
    審法院判決甲○○應給付劉雪鳳66萬7,400 元本息，劉雪鳳
    於甲○○上訴後，提起附帶上訴。於本院答辯聲明：(一)甲○
    ○上訴駁回。(二)訴訟費用由甲○○負擔。附帶上訴聲明：(一)
    原判決不利劉雪鳳部分廢棄。(二)甲○○應再給付劉雪鳳60萬
    7,600 元及自起訴狀繕本送達翌日起，至清償日止，按年息
    百分之五計算之利息。(三)訴訟費用由甲○○負擔。
二、甲○○則以：兩造於96年3 月9 日除簽訂上開系爭委託投標
    契約及委託銷售契約外，並簽訂委託承諾書（下稱系爭委託
    調款契約），約定劉雪鳳應負責調得投標保證金及遷宮費50
    0 萬元，甲○○願支付月息3%之利息及介紹服務費5%，則於
    96年3 月9 日所簽訂之三份契約應視為一體，其真意為，劉
    雪鳳應覓金主籌款500 萬元作為投標保證金及遷宮費，並代
    為投標，於標得後仲介以每坪12萬5,000 元價格出售，甲○
    ○願給付投標服務費30萬元，售價之2%之銷售服務報酬，5%
    籌款介紹服務費，及給付金主月息3%之利息。詎劉雪鳳未能
    依約調得500 萬元，經兩造於96年6 月11日另行簽訂上開系
    爭代墊保證金契約所取代，並合意解除上開於96年3 月9 日
    簽訂之三份契約，約定劉雪鳳應尋覓金主代墊投標保證金18
    8 萬9,000 元，嗣於3 個月內出售系爭土地後，由甲○○以
    出售總價扣除標購價格及100 萬元之搬遷費後之15% 計算給
    付金主代墊報酬，劉雪鳳不得再主張依96年3 月9 日所簽訂
    之三份契約之約定，請求給付。又兩造於96年6 月11日簽訂
    上開系爭代墊保證金契約時，劉雪鳳另口頭承諾預先支付10
    0 萬元之遷宮費予甲○○，然未履行，經甲○○解除契約，
    劉雪鳳自無從請求該15% 之金主代墊報酬，況甲○○已支付
    金主月息3%之利息，已超過法定利息之最高限制，又應給付
    金主15% 之代墊報酬，此代墊報酬顯屬巧取利息，依法不得
    請求，縱能請求，請求人亦屬金主，而非劉雪鳳，縱認劉雪
    鳳得請求，亦因劉雪鳳承諾以200 萬元之15% 即30萬元作為
    利潤計算基礎。又甲○○於96年6 月11日及7 月6 日已分別
    給付劉雪鳳10萬元及23萬3,700 元，應於劉雪鳳本件請求之
    金額中扣除之。又約定所代墊之188 萬9,000 元之利息為每
    月6 萬元，甲○○於96年8 月10日連同本金共清償劉雪鳳20
    6 萬9,000 元，利息部分為18萬元，超收6 萬元利息，劉雪
    鳳應返還之，甲○○主張抵銷本件劉雪鳳之請求，又因劉雪
    鳳未履行調取500 萬元之義務，致甲○○受有多支付上開15
    % 之代墊保證金報酬之損害，此損害甲○○主張抵銷本件劉
    雪鳳之請求。另劉雪鳳不得經營仲介業務，卻與甲○○簽訂
    上開系爭委託銷售契約，自屬無效，再者系爭委託銷售契約
    係定型化契約，未予甲○○審閱，依消費者保護法（下稱消
    保法）第11條之1 規定，該契約第5 條之約定，應不構成契
    約內容，又此契約違反平等互惠原則，顯失公平，依消保法
    第12條及民法第247 條之1 規定，應屬無效云云，資為抗辯
    。於本院，上訴聲明：(一)原判決廢棄。(二)劉雪鳳在第一審之
    訴駁回。(三)訴訟費用由劉雪鳳負擔。附帶上訴之答辯聲明：
    (一)劉雪鳳附帶上訴駁回。(二)訴訟費用由劉雪鳳負擔。
三、劉雪鳳主張，兩造於96年3 月9 日簽訂系爭委託投標契約，
    由甲○○委託劉雪鳳代理標購系爭土地，承諾給付投標服務
    費30萬元，同日又簽訂系爭委託銷售契約，由甲○○委託劉
    雪鳳自得標之日起3 個月內，以每坪12萬5,000 元之價格銷
    售系爭土地，約定以實際售價之2%給付銷售服務報酬，嗣又
    於96年6 月11日簽訂系爭代墊保證金契約，由甲○○委託劉
    雪鳳尋覓金主代墊保證金188 萬9,000 元，承諾日後系爭土
    地出售後，以出售總價扣除標購價格及100 萬元之搬遷費後
    之15% ，作為金主代墊報酬，嗣由劉雪鳳覓得金主籌款18 8
    萬9,000 元作為投標保證金，並由劉雪鳳代甲○○於96年6
    月12日以1,888 萬6,000 元之價格標得系爭土地，後經劉雪
    鳳仲介於96年7 月6 日以2,337 萬元之價格出售予訴外人周
    義秋等事實，業據提出承諾書、專任委託銷售契約書、承諾
    書、投標單、不動產買賣契約書在卷（原審卷7 ～13頁）為
    證，且為上訴人所不爭執，自可信為真實，上訴人又主張依
    上開系爭委託投標契約書，伊得請求甲○○給付投標服務費
    30萬元，依上開系爭委託銷售契約，伊得請求甲○○給付銷
    售服務報酬46萬7,400 元，依上開系爭代墊保證金契約，伊
    得請求甲○○給付金主代墊報酬50萬7,600 元，則為甲○○
    所否認，並抗辯以前詞。是本件爭點為：(一)兩造於96年3 月
    9 日所簽訂之三份契約，是否因劉雪鳳未依委託承諾書約定
    調得500 萬元之保證金及遷宮費，而由兩造合意解除，並於
    96年6 月11日另簽訂系爭代墊保證金契約所取代。(二)兩造於
    96年6 月11日所簽訂之系爭代墊保證金契約，是否因劉雪鳳
    未依口頭承諾預支遷宮費100 萬元，而經甲○○解除。(三)劉
    雪鳳依兩造於96年3 月9 日簽訂之系爭委託投標契約約定，
    請求甲○○給付投標服務費30萬元，是否有理。(四)劉雪鳳依
    兩造於96年3 月9 日簽訂之系爭委託銷售契約約定，請求甲
    ○○給付銷售服務報酬46萬7,400 元，是否有理。(五)劉雪鳳
    依兩造於96年6 月11日所簽訂之系爭代墊保證金契約約定，
    請求甲○○給付金主代墊報酬50萬7,600 元，是否有理。
    (六)甲○○是否已於96年6 月10日、7 月6 日分別給付劉雪鳳
    10萬元、23萬3,7 00元，而應於劉雪鳳本件請求之金額中扣
    除。(七)劉雪鳳溢收6 萬元利息未還，及劉雪鳳未履行調取50
    0 萬元之義務，致甲○○受有多支付上開15% 之代墊保證金
    報酬之損害，劉雪鳳應賠償之，甲○○於本件主張抵銷，是
    否有理。
四、兩造於96年3月9日所簽訂之三份契約，是否因劉雪鳳未依委
    託承諾書約定調得500 萬元之保證金及遷宮費，而由兩造合
    意解除，並於96年6 月11日另簽訂系爭代墊保證金契約所取
    代。
    經查，兩造於96年3月9日所簽訂之上開三份契約，其中系爭
    委託投標契約，係甲○○委託劉雪鳳代理標購系爭土地，承
    諾給付投標服務費，其中系爭委託銷售契約書，係甲○○委
    託劉雪鳳銷售系爭土地，承諾給付銷售服務報酬，其中系爭
    委託調款契約，係約定劉雪鳳應負責調得投標保證金及遷宮
    費500萬元，甲○○承諾願支付月息3%之利息及介紹服務費5
    %。三份契約所約定之兩造權利義務各別，為獨立之三份契
    約至明。是標期將屆時，劉雪鳳未能依上開系爭委託調款契
    約，調得投標保證金及遷宮費500萬元，兩造乃於96年6月11
    日另簽訂上開系爭代墊保證金契約，約定由甲○○委託劉雪
    鳳尋覓金主代墊保證金188 萬9,000 元，甲○○承諾日後系
    爭土地出售後，以出售總價扣除標購價格及100 萬元之搬遷
    費後之15% 作為金主代墊報酬，係關於調取保證金及給付墊
    款月息並酬勞之約定。則此系爭代墊保證金契約，所取代者
    僅為上開兩造於96年3 月9 日所簽訂之系爭委託調款契約。
    甲○○抗辯稱兩造於96年3 月9 日所簽訂之三份契約應視為
    一體，此三份契約因劉雪鳳未能依約調得500 萬元，由兩造
    於96年6 月11日另行簽訂上開系爭代墊保證金契約所取代，
    而合意解除，劉雪鳳不得再依96年3 月9 日所簽訂之契約請
    求給付云云，並無可取。
五、兩造於96年6 月11日所簽訂之系爭代墊保證金契約，是否因
    劉雪鳳未依口頭承諾預支遷宮費100 萬元，而經甲○○解除
    。
    甲○○抗辯稱，兩造於96年6 月11日簽訂上開系爭代墊保證
    金契約時，劉雪鳳並口頭承諾預支甲○○遷宮費100 萬元，
    迄未支付，此系爭代墊保證金契約，業經甲○○以答辯狀繕
    本之送達為解除契約之意思表示，而予以解除等語。然為劉
    雪鳳所否認，主張並無此項口頭約定云云。經查，兩造於96
    年6 月11日所簽訂之上開系爭代墊保證金契約，係約定甲○
    ○委託劉雪鳳尋覓金主代墊保證金188 萬9,000 元，甲○○
    承諾日後系爭土地出售後，以出售總價扣除標購價格及100
    萬元之搬遷費後之15% ，作為金主代墊報酬，既已在契約中
    就搬遷費有所約定，苟又言明劉雪鳳應先預支，豈有不於契
    約書中訂明之理，況此契約之見證人丙○○亦到庭證稱，兩
    造於96年6 月11日所談之內容，就是該契約書之內容，並沒
    有說劉雪鳳要先預支遷宮費等語（原審卷124~125 頁），從
    而甲○○據以抗辯稱，劉雪鳳未依口頭承諾預支遷宮費100
    萬元，上開系爭代墊保證金契約書，已經其解除云云，為不
    可取。
六、劉雪鳳依兩造於96年3月9日簽訂之系爭委託投標契約約定，
    請求甲○○給付投標服務費30萬元，是否有理。
    經查，依兩造於96年3月9日簽訂之系爭委託投標契約約定，
    由甲○○委託劉雪鳳代理標購訴外人國有財產局所有系爭土
    地，承諾給付投標服務費30萬元，而劉雪鳳已於96年6月12
    日代理甲○○向國有財產局以188 萬6,000 元價格標得系爭
    土地，已如前述，則劉雪鳳依系爭委託投標契約約定，請求
    甲○○給付投標服務費30萬元，自有理由，應予准許。
七、劉雪鳳依兩造於96年3月9日簽訂之系爭委託銷售契約約定，
    請求甲○○給付銷售服務報酬46萬7,400元，是否有理。
  (一)按非經紀業而經營仲介或代銷業務者，主管機關應禁止其營
    業，並處公司負責人、商號負責人或行為人10萬元以上30萬
    元以下罰鍰，不動產經紀業管理條例第32條固有明文。然查
    ，此僅係國家行政管理上對於經營仲介或代銷業務者資格之
    監督管理，縱劉雪鳳違反前開規定，亦僅屬主管機關得依法
    對其處罰而已，尚難以此逕認兩造間系爭委託銷售契約為無
    效。
  (二)甲○○又抗辯稱，系爭委託銷售契約為劉雪鳳單方預先擬定
    之定型化契約，且簽約前並未給甲○○合理之審閱期間，違
    反消保法第11條之1 第2 項規定，故系爭委託銷售契約5 條
    所約定之服務報酬不構成契約內容云云。惟按消保法第11條
    之1 立法理由係為維護消費者知的權利，使其於訂立定型化
    契約前，有充分了解定型化契約條款之機會，並規範企業經
    營者不得在未給予消費者審閱契約內容之機會前，限制消費
    者簽訂契約之時間，以避免消費者於匆忙間不及瞭解其依契
    約所得主張之權利及應負擔之義務，致訂立顯失公平之契約
    而受有損害，故只需消費者於簽約前已充分瞭解該契約之權
    利義務關係，或有可認其能認識契約權利義務關係之合理審
    閱期間，或企業經營者未有妨礙消費者事先審閱契約之行為
    ，消費者有充分了解契約條款之機會，且於充分了解後同意
    與企業經營者成立契約關係，消費者事後即不得以其審閱契
    約條款內容之期間未達主管機關公告期間，而謂契約條款不
    構成契約之內容，否則其行使權利即有違反民法第148 條第
    2 項所定誠實及信用原則，應認消費者不得再為此主張。經
    查，系爭委託銷售契約有關第1 條委託銷售標的物、第2 條
    委託銷售每坪價格、第3 條委託銷售期間及第5 條服務報酬
    等事項係由兩造洽談後，以手寫方式填上，並由兩造親自簽
    名確認乙節，業經證人丙○○到庭證稱：兩造96年3 月9 日
    在談時，伊有在場，兩造商談之內容均與系爭3 份契約之書
    面記載相同（原審卷124 頁）等語明確，復有上開該委託銷
    售契約書1 份在卷可憑，堪認甲○○對於包含系爭委託銷售
    契約書在內之三份合約書面記載，均知悉甚詳並充分瞭解契
    約內容。再參諸專任委託銷售契約書上第5 條有關服務報酬
    之印刷字體原係：「一買賣成交時，受託人得向委託人收取
    服務報酬，其金額為實際成交價額之百分之四」，其中「四
    」尚以手寫方式更改為「二」，並由兩造分別蓋印其上，益
    徵甲○○對於以系爭土地實際成交價額之百分之二，作為劉
    雪鳳仲介買賣系爭土地之報酬乙節，應瞭如指掌，自不得諉
    稱不了解條款內容，則甲○○抗辯簽約前劉雪鳳未給予合理
    之審閱期間，主張系爭委託銷售契約第5 條有關服務報酬之
    約定不構成契約內容云云，應非可取。
  (三)再按，定型化契約中之條款違反誠信原則，對消費者顯失公
    平者，無效。定型化契約中之條款有下列情形之一者，推定
    其顯失公平：一違反平等互惠原則者。二條款與其所排除不
    予適用之任意規定之立法意旨顯相矛盾者。三契約之主要權
    利或義務，因受條款之限制，致契約之目的難以達成者；依
    照當事人一方預定用於同類契約之條款而訂定之契約，為左
    列各款之約定，按其情形顯失公平者，該部分約定無效：一
    免除或減輕預定契約條款之當事人之責任者。二加重他方當
    事人之責任者。三使他方當事人拋棄權利或限制其行使權利
    者。四其他於他方當事人有重大不利益者。消保法第12條及
    民法第247 條之1 固有明文。本件甲○○雖又抗辯稱，劉雪
    鳳覓得買主周義秋之買賣條件，甲○○除須依系爭委託銷售
    契約給付劉雪鳳實際成交價額2%之銷售服務報酬，又要代買
    方負擔10% 之買賣服務費，較甲○○自行覓得之買主何諸昇
    之買賣條件更為不利，劉雪鳳仍主張依系爭委託銷售契約請
    求，顯違反平等互惠原則，依上開規定，應屬無效云云。然
    查，甲○○上開抗辯情節，僅屬甲○○對於系爭委託銷售契
    約履行之結果，是否符合其本身最大利益之爭執，核與契約
    內容是否違反平等互惠原則，而屬顯失公平無關，甲○○據
    以主張系爭委託銷售契約應屬無效云云，並無可取。
  (四)經查，依兩造於96年3 月9 日簽訂之系爭委託銷售契約約定
    ，由甲○○委託劉雪鳳自得標之日起3 個月內，以每坪12萬
    5,000 元之價格銷售系爭土地，甲○○以實際售價之2%給付
    銷售服務報酬。而系爭土地經劉雪鳳仲介已於96年7 月6 日
    以2,337 萬元之價格出售予訴外人周義秋，已如前述，則劉
    雪鳳依系爭委託銷售契約約定，請求甲○○給付銷售服務報
    酬46萬7,400 元，自有理由。甲○○雖又抗辯稱該銷售價格
    為每坪10萬2,500 元，非系爭委託銷售契約所約定之每坪12
    萬5,000 元，則劉雪鳳請求之銷售服務報酬條件並未成就，
    自不得請求此約定之銷售服務報酬云云。然查，甲○○既同
    意以每坪10萬2,500 元，堪認系爭委託銷售契約中，關於系
    爭土地委託銷售價格每坪12萬5,00元之約定，業經甲○○同
    意修正以每坪10萬2,500 元出售，甲○○仍應以此出售價格
    之2%計算給付銷售服務報酬，甲○○據以抗辯稱劉雪鳳不得
    請求銷售服務報酬云云，亦非有理。
八、劉雪鳳依兩造於96年6 月11日所簽訂之系爭代墊保證金契約
    約定，請求甲○○給付金主代墊報酬50萬7,600 元，是否有
    理。
    經查，依兩造於96年6 月11日所簽訂之系爭代墊保證金契約
    ，固約定由甲○○委託劉雪鳳尋覓金主代墊保證金188 萬9,
    000 元，甲○○承諾日後系爭土地出售後，以出售總價扣除
    標購價格及100 萬元之搬遷費後之15% ，作為金主代墊報酬
    。惟查，依兩造約定，甲○○借取此保證金墊款每月應支付
    利息6 萬元，且甲○○已於96年8 月10日連同本息給付劉雪
    鳳206 萬9,000 元完畢，為兩造所不爭執。按約定利率超過
    週年20% 者，債權人對於超過部分之利息，無請求權；債權
    人除前條限定之利息外，不得以折扣或其他方法，巧取利益
    ；利息不得滾入原本，再生利息，民法第205 條、第206 條
    及第207 條第1 項前段分別定有明文。復按解釋意思表示，
    應探求當事人之真意，不得拘泥於所用之辭句，同法第98條
    亦有規定。經查，甲○○借款188 萬9,000 元之保證金墊款
    ，依兩造所約定之每月利息6 萬元，業已超過上開法定最高
    上限，茲再約定甲○○應再支付以出售總價扣除標購價格及
    100 萬元之搬遷費後之15% 之金主代墊報酬，揆諸上開規定
    此金主代墊報酬，顯屬巧取利息，應為法所不許，從而劉雪
    鳳依上開系爭代墊保證金契約，請求甲○○給付金主代墊報
    酬50萬7,600元，自無從准許。
九、甲○○是否已於96年6 月10日、7 月6 日分別給付劉雪鳳10
    萬、23萬3,700元，而應於劉雪鳳本件請求之金額中扣除。
  (一)依上所述，劉雪鳳得請求甲○○給付之金額為為投標服務費
    30萬元及銷售服務報酬46萬7,400元，合計為76萬7,400元。
  (二)查，依上開甲○○與周義秋就系爭土地之不動產買賣契約書
    約定，該介紹買賣服務費用，買方之1%約定由賣方支付，介
    紹人為吳添義、鄭成旗，而本件買賣總價為2,337 萬元，1%
    服務費恰為23萬3,700 元，劉雪鳳抗辯稱，甲○○於96年7
    月6 日所簽發面額23萬3,70 0元本票係甲○○支付予吳添義
    、鄭成旗之介紹買賣服務費云云，自屬信而有徵。甲○○主
    張其曾於96年7 月6 日簽發面額23萬3,700 元之本票予劉雪
    鳳，此金額應於本件劉雪鳳請求之金額中扣除云云，自無可
    取。
  (三)又查，甲○○主張於96年6 月10日交付其簽發96年7 月15日
    期面額10萬元之支票1 張予劉雪鳳，並提出該支票1 張在卷
    （原審卷42頁）為證，且劉雪鳳亦坦陳收取此10萬元，雖抗
    辯稱係因其委由他人尋找金主調借保證金，而付出之款項云
    云，然並未提出確切證據以實其說，且兩造並未約定甲○○
    另須支付此第三人額外款項，自應認甲○○業已支付劉雪鳳
    10 萬 元，而應由本件劉雪鳳得請求之金額中扣除之。經扣
    除後，劉雪鳳得請求之金額應為66萬7,400 元。
十、劉雪鳳溢收6 萬元之利息未還，及劉雪鳳未履行調取500 萬
    元之義務，致甲○○受有多支付上開15% 之代墊保證金報酬
    之損害，劉雪鳳應賠償之，甲○○於本件主張抵銷，是否有
    理。
  (一)按，給付，有左列情形之一者，不得請求返還：…債務人
    於未到期之債務因清償而為給付者。因清償債務而為給付
    ，於給付時明知無給付之義務者。民法第180 條第2 款及第
    3 款分別定有明文。查兩造對於保證金188 萬9,000 元之借
    款期限，原約定係3 個月，每月利息6 萬元等情，為兩造所
    不爭執，則甲○○於96年8 月10日對劉雪鳳清償代墊之保證
    金及利息2,06萬9,000 元時，自屬明知其所給付之金額，於
    扣除所借本金後之餘額，係支付利息，且未屆3 個月之借款
    期限，而仍為給付，揆諸前開規定，甲○○不得請求劉雪鳳
    返還。則甲○○主張其超過6 萬元之利息，劉雪鳳應返還之
    ，並以之抵銷本件劉雪鳳得請求之金額云云，並不可採。
  (二)又查，依前所述，劉雪鳳並不得請求依96年6 月11日所簽訂
    之系爭代墊保證金契約之15% 之金主代墊報酬。則甲○○並
    未受有多支付此15% 金主代墊報酬之損害，而應由劉雪鳳賠
    償之問題，從而甲○○主張以此劉雪鳳應賠償之損害抵銷
    本件劉雪鳳得請求之金額云云，亦無可採。
、綜上所述，劉雪鳳得請求甲○○給付66萬7,400 元，及自起
    訴狀繕本送達翌日（即96年11月2 日）起，至清償日止，按
    年息5%計算之法定遲延利息，為有理由，應予准許，超過部
    分之請求，為無理由，應予駁回，原審法院就應准許部分，
    為劉雪鳳勝訴判決，並無不合，甲○○上訴指摘原判決此部
    分不當，求予廢棄改判，為無理由，應予駁回。原審法院就
    不應准許部分，為劉雪鳳敗訴判決，亦無不合，劉雪鳳附帶
    上訴指摘原判決此部分不當，求予廢棄改判，亦無理由，應
    予駁回。
十二、本件事證明確，兩造其餘攻擊防禦方法，與本件判斷結果不
    生影響，自不逐一論述，併此明。甲○○上訴並稱劉雪鳳
    承諾若建廟願奉獻款項，係其可否以另一法律關係請求之問
    題，與本件無涉，是以據以請求訊問證人乙○○及黃  ，本
    院認無必要，併此明。
據上論結，本件上訴及附帶上訴均無理由，依民事訴訟法第449
條第1 項、第78條，判決如主文。
中    華    民    國    98    年    7     月    8     日
                              民事第五庭
                                  審判長法官  蔡明宛
                                  法      官  曾錦昌
                                  法      官  魏式璧
以上正本證明與原本無異。
本件判決不得上訴。
中    華    民    國    98    年    7     月    9     日
                                  書  記  官  鄔維玲


司法院資訊處製作；財團法人民間司法改革基金會備份。
